臺灣臺中地方法院刑事判決　　　　　　　96年度易字第3925號
公　訴　人　臺灣臺中地方法院檢察署檢察官
被　　　告　丙○○
上列被告因傷害案件，經檢察官提起公訴（九十六年度偵字第一
六九三八號），本院判決如下：
    主    文
丙○○傷害人之身體，處罰金新臺幣肆仟元，如易服勞役，以新
臺幣壹仟元折算壹日。減為罰金新臺幣貳仟元，如易服勞役，以
新臺幣壹仟元折算壹日。
    犯罪事實
一、丙○○於民國九十六年三月二十三日二十二時四十分許，在
    甲○○所經營位於臺中市○○區○○路三段一一五號之「濤
    園棋藝社」，因細故與乙○○發生爭執，竟基於傷害人身體
    之犯意，出手毆打乙○○，致乙○○受有頭部、肩膀、雙側
    手臂及右手掌多處擦傷併挫傷等傷害。
二、案經乙○○訴請臺灣臺中地方法院檢察署檢察官偵查起訴。
    理    由
壹、有關證據能力之說明：
    按被告以外之人（包括證人、鑑定人、告訴人、被害人及共
    同被告等）於審判外之陳述雖不符刑事訴訟法第一百五十九
    條之一至之四等四條之規定，而經當事人於審判程式同意作
    為證據，法院審酌該言詞陳述或書面陳述作成時之情況，認
    為適當者，亦得為證據；當事人、代理人或辯護人於法院調
    查證據時，知有刑事訴訟法第一百五十九條第一項不得為證
    據之情形，而未於言詞辯論終結前聲明異議者，視為有前項
    之同意，刑事訴訟法第一百五十九條之五定有明文。立法意
    旨在於傳聞證據未經當事人之反對詰問予以核實，原則上先
    予排除。惟若當事人已放棄反對詰問權，於審判程式中表明
    同意該等傳聞證據可作為證據；或於言詞辯論終結前未聲明
    異議，基於尊重當事人對傳聞證據之處分權，及證據資料愈
    豐富，愈有助於真實發見之理念，且強化言詞辯論主義，使
    訴訟程式得以順暢進行，上開傳聞證據亦均具有證據能力。
    查本件被告不爭執證人乙○○、甲○○於警詢及偵查中證述
    之證據能力（見本院卷第一七頁）；又證人乙○○、甲○○
    於警詢及偵查中所為不利於被告之陳述，經本院審理時予以
    提示並告以要旨，且各經檢察官及被告表示意見，當事人均
    已知悉上述證詞之傳聞性質，而均未於言詞辯論終結前對其
    陳述之證據能力表示異議，依上開規定，已擬制同意上開證
    據均有證據能力；本院覆審酌上開陳述作成時，較無人情施
    壓或干擾之情形，認以之作為本案之證據亦屬適當，爰依刑
    事訴訟法第一百五十九條之五第一項之規定，認均為傳聞法
    則之例外，有證據能力。
貳、認定犯罪事實所憑之證據及論罪科刑：
一、訊據被告丙○○固坦承有持報夾打告訴人乙○○的右上臂之
    事實，惟矢口否認有何傷害之犯意，辯稱：當天晚上我在濤
    園棋藝社下棋，乙○○一進來，就用手掌往我的頭上打下去
    ，這種情形已經是第二次，我當時有用手擋，然後乙○○就
    說你還敢反抗，今天晚上絕不放過你，說完就用手壓住我的
    肩膀，乙○○整個人向我推過來，因為乙○○有喝酒，腳步
    不穩，就跌在地上，乙○○跌倒時，有拉住我的身體，我當
    時有跟乙○○說事情到這裡就算了，但是乙○○還是用手緊
    緊紐住我的身體，後來很多人出來調解，乙○○才勉強放開
    我，乙○○將我放開之後，我坐在椅子休息，乙○○有敲破
    二、三個五百ＣＣ的玻璃杯，乙○○手裡拿著敲破的玻璃杯
    向我走過來，我當時會害怕，因為乙○○手李有拿敲破的玻
    璃杯，我就拿鋁製的報夾自衛，我想任何人都會做自衛的動
    作，我是想要把乙○○手上的玻璃杯敲掉，所以我是拿報夾
    敲乙○○的右上臂，當時地上有被乙○○掃掉的東西，地面
    濕濕的，我就滑倒，乙○○就趁機搶走我的報夾，往我的頭
    上打，乙○○壓住我的身體，拿破玻璃杯刺我的左、右手及
    鼻子，我有站起來，我往廚房走，乙○○也追過去，後來濤
    園棋藝社的老闆娘說有報警，乙○○聽到就逃離現場等語。
    經查：
  (一)被告於上開時地，與證人即告訴人乙○○因細故發生爭執，
    進而拉扯而互相毆打，致證人即告訴人受有頭部、肩膀、雙
    側手臂及右手掌多處擦傷併挫傷之事實，業據證人甲○○於
    警詢、偵查及本院審理時證述明確（見九十六年三月十四日
    警詢筆錄、臺灣臺中地方法院檢察署九十六年度偵字第一四
    二六三號偵查卷第七頁、第八頁、本院卷第三六頁至第三八
    頁），核與證人即告訴人乙○○於偵查中指訴以及其於本院
    審理時證述之情節大致相符（見臺灣臺中地方法院檢察署九
    十六年度偵字第一四二六三號偵查卷第七頁、第八頁、本院
    卷第五六頁、第五七頁），並有財團法人仁愛綜合醫院九十
    六年六月二十日出具之診斷證明書一紙在卷可稽，其上並註
    明告訴人係於九十六年三月二十四日二時二十一分許前往該
    院急診治療，足認告訴人乙○○所受之傷勢確係案發當日所
    造成。
  (二)按正當防衛必須對於現在不法之侵害始得為之，侵害業已過
    去，即無正當防衛可言，至彼此互毆，又必以一方初無傷人
    之行為，因排除對方不法之侵害而加以還擊，始得以正當防
    衛論，故侵害已過去後之報復行為，與無從分別何方為不法
    侵害之互毆行為，均不得主張防衛權；且衡之一般社會經驗
    法則，互毆係屬多數動作構成單純一罪而互為攻擊之傷害行
    為，縱令一方先行出手，而還擊之一方在客觀上苟非單純對
    於現在不法之侵害為必要排除之反擊行為，因其本即有傷害
    之犯意存在，則對其互為攻擊之還手反擊行為，自無主張防
    衛權之餘地（最高法院三十年度上字第一○四○號判例、九
    十二年度臺上字第三○三九號判決參照）。證人甲○○於警
    詢時證稱：下樓後我就看到有兩名同是經常在我這裡下棋的
    棋友，一位叫乙○○，另一位叫丙○○，不知道什麼原因而
    發生互毆等語（見九十六年三月十四日警詢筆錄），並據其
    於偵查中證稱：我下樓後看到丙○○與乙○○互為毆打，..
    . 我看到時，雙方在互毆等語（臺灣臺中地方法院檢察署九
    十六年度偵字第一四二六三號偵查卷第七頁、第八頁），復
    經其於本院審理時證述：乙○○與丙○○有用手互相毆打，
    至於丙○○跟乙○○是用手掌或是用拳頭我沒有看清楚，..
    . 我不知道丙○○與乙○○是為了什麼事情起爭執，因為我
    下來樓下的時候，乙○○與丙○○已經在打架了，大概打了
    四、五分鐘，丙○○才把乙○○壓在地上等語（見本院卷第
    三七頁），而證人甲○○於偵審中之證述，均係具結後所為
    ，如有虛偽不實，即須受偽證罪之處罰，證人甲○○與被告
    丙○○並無仇恨怨隙，豈有甘冒受偽證罪刑事追訴之風險，
    設詞構陷被告丙○○之可能，況被告丙○○於本院審理時亦
    供稱：甲○○所述都實在等語（見本院卷第三八頁），益見
    證人甲○○之上開證述，並非子虛，而可採信，從而被告丙○○與告訴人乙○○於上開時地，因細故發生爭執後，二人
    相互拉扯進而互相毆打等情，亦堪認定，則被告丙○○與告
    訴人乙○○二人既係互毆行為，揆諸前開判例意旨，亦無從
    認被告係正當防衛。綜上，本件事證明確，被告上開傷害犯
    行，堪以認定，應予依法論科。
二、核被告丙○○所為，係犯刑法第二百七十七條第一項之普通
    傷害罪。爰審酌被告素行，本事件之肇因係由於告訴人先行
    出手推被告之頭部而起、告訴人所受之傷害尚屬輕微及犯後
    態度等一切情狀，量處如主文所示之刑，並諭知易服勞役之
    折算標準。又被告犯罪時間在九十六年四月二十四日以前，
    合於中華民國九十六年罪犯減刑條例第二條第一項第三款所
    定減刑條件，應依法減輕其宣告刑二分之一，並諭知易服勞
    役之折算標準。
據上論斷，應依刑事訴訟法第二百八十四條之一、第二百九十九
條第一項前段，刑法第二百七十七條第一項、第四十二條第三項
，刑法施行法第一條之一第一項、第二項前段，中華民國九十六
年罪犯減刑條例第二條第一項第三款、第七條，判決如主文。
本案經檢察官陳俊茂到庭執行職務。
中　　華　　民　　國　　96　　年　　12　　月　　31　　日
                  刑事第九庭    法  官  余德正
以上正本證明與原本無異。
如不服本判決，應於收受送達後10日內向本院提出上訴書狀（應
敘述具體理由並附繕本）。
上訴書狀如未敘述理由，應於上訴期間屆滿後20日內補提理由書
於本院。
                                書記官  廖日晟
中　　華　　民　　國　　96　　年　　12　　月　　31　　日
附錄論罪科刑法條
刑法第277條第1項
傷害人之身體或健康者，處三年以下有期徒刑、拘役或一千元以
下罰金。
